臺灣臺中地方法院民事判決　　　　　　 96年度重訴字第155號
原　　　告　甲○○
　　　　　　乙○○
共　　　同
訴訟代理人　李宗炎律師
被　　　告　丙○○
　　　　　　　　　　　（另案於臺灣臺中監獄執行中）
上列當事人間因過失致死案件，經原告向本院刑事庭提起損害賠
償之附帶民事訴訟，案經刑事庭移送前來，本院於民國96年7月
18日言詞辯論終結，判決如下：
    主    文
被告應給付原告甲○○新臺幣捌拾柒萬玖仟壹佰陸拾貳元，及自
民國九十五年十二月十二日起至清償日止按週年利率百分之五計
算之利息。
被告應給付原告乙○○新臺幣壹佰肆拾貳萬伍仟陸佰壹拾元，及
自民國九十五年十二月十二日起至清償日止按週年利率百分之五
計算之利息。
原告其餘之訴駁回。
訴訟費用由被告負擔十分之七，餘由原告負擔。
本判決第一項於原告甲○○以新臺幣貳拾玖萬肆仟元供擔保後，
得假執行。
本判決第二項於原告乙○○以新臺幣肆拾柒萬陸仟元供擔保後，
得假執行。
原告其餘假執行之聲請駁回。
    事實及理由
一、原告起訴主張略以：
（一）被告於民國（下同）95年3月18日10時56分許，駕駛車牌
      號碼M3-2859號自用小貨車，在臺中市○○路與林森路交
      岔路口，因超速、闖紅燈及違規左轉，將原告之子林維斌
      撞傷，經送醫急救後，於同日12時許因傷重不治死亡。
（二）原告為林維斌之父母，依民法第184條第1項前段、第191
      條之2、第192條、第194條規定，自得請求被告賠償。經
      查原告二人因被告之侵害受有下列損失：
      (一)原告甲○○為林維斌支付之臺中醫院醫藥費7,511元。
      (二)原告乙○○為林維斌支付之殯葬費，分別為：
        1.彰化市立殯儀館：27,700元。
        2.國寶服務股份有限公司生前契約部分：472,400元。
        3.喬興實業股份有限公司（即大乘金寶塔）之牌位、管
          理費等：108,200元。
        4.其他金紙、庫錢等費用：16,715元。
      (三)法定扶養費：
        1.原告甲○○部分
          原告甲○○係林維斌之父，林維斌死亡時，原告依93
          年臺灣省簡易生命表，尚有餘命22年，再依平均每人
          民間消費（彰化縣部分）每月支出13600元為基礎，
          並扣除原告另位子女之扶養及依霍夫曼計算法扣除年
          息百分之五之中間利息，計算一次給付結果應為
          1,232,476元（13,600X12X15.0000000÷2=1,232,476
          ）。
        2.原告乙○○部分：
          原告乙○○係林維斌之母，林維斌死亡時，原告依93
          年臺灣省簡易生命表，尚有餘命31年，再依平均每人
          民間消費（彰化縣部分）每月支出13600元為基礎，
          並扣除原告另位子女之扶養及依霍夫曼計算法扣除年
          息百分之五之中間利息，計算一次給付結果應為
          1,552,792元（13,600X12X19.029312÷2=1,232,476
          ）。
      (四)林維斌係原告二人之獨子，為家中唯一男丁，原告本寄
        望其能延續林家香火，是自其出生以來，原告對其教養
        照顧無微不至，林維斌亦不負所望，考上國立大學，課
        餘並打工分擔家計，不意其遭此橫禍，原告精神上痛苦
        ，實非筆墨所能形容，爰各請求1,000,000元之精神慰
        撫金。
（五）綜上，爰依侵權行為損害賠償之法律關係，提起本件訴訟
      。並聲明：求為判決，(一)被告應給付原告甲○○
      2,239,987元及自起訴狀繕本送達翌日起至清償日止按週
      年利率百分之五計算之利息；(二)被告應給付原告乙○○
      3,177,807元及自起訴狀繕本送達翌日起至清償日止按週
      年利率百分之五計算之利息；並均陳明願擔保，請准宣告
      假執行。
二、被告答辯略以：
    車禍我是錯了沒有錯，但是我沒有闖紅燈，而且我不知道那
    裡是禁止左轉，我沒有超速。對方的煞車痕很遠，我認為對
    方也有過錯，是不是速度也是很快。我當時確實沒有注意到
    那裡是禁止左轉，機車是撞到我的右後輪靠近行李箱那裡。
    對於原告請求的金額我沒有辦法接受，而且我沒有辦法負擔
    。就醫藥費7,511元部分不爭執。殯儀館27,700元部分沒有
    意見，國寶服務公司禮儀部分472,400元部分應該不用那麼
    多。寶塔與生前契約合計318,000元這部份有意見，就紙錢
    、庫錢部分沒有意見。骨灰甕如果10,000元可以接受。其餘
    禮儀的其他雜支沒有意見。就撫養費及慰撫金的部分，請法
    院斟酌等語。並聲明，求為駁回原告之訴及假執行之聲請。
三、法院之判斷：
（一）原告主張系爭車禍發生之事實，為被告所不爭執，惟辯稱
      其未超速、闖紅燈，及被害人林維斌車速可能過快等語，
      而經本院調閱上開刑事案件卷證結果，被告係於95年3月
      18日上午，駕駛車牌號碼M3-2859號自小客車，沿臺中市
      ○○路由南往北方向行駛，於同日上午10時56分許，行駛
      至臺中市○○路與自由路口處，本應注意該路口有禁止左
      轉之標誌，且駕駛汽車應遵守道路交通標誌之指示，而依
      當時情形又無不能注意之情事，竟仍疏於注意，而貿然違
      規左轉，惟因交通流量大，不及完成左轉離開該路口，遂
      在路口停滯。適被害人林維斌騎乘車牌號碼JHA-287號重
      型機車，沿臺中市○○路由北往南行駛至該路口因煞車不
      及，撞擊被告所駕駛之自小客車後半部，被害人林維斌因
      而人車倒地受傷，經送醫不治死亡等事實，業據被告於刑
      事案件偵審過程中自白不諱，且有道路交通事故現場圖、
      道路交通事故調查報告表(一)、(二)，現場照片多幀、勘驗筆
      錄、臺灣臺中地方法院檢察署相驗屍體證明書、臺灣臺中
      地方法院檢察署驗斷書、警員職務報告書及其附件附於刑
      事案卷可憑。依相驗卷第50頁所附臺中市政府交通局交通
      號誌計劃表顯示肇事路肇事當時之號誌，林森路之綠燈顯
      示係同時可以直行、右轉、左轉，被害人林維斌車行方向
      綠燈號誌較被告車行方向遲閉10秒，即被告車行方向之號
      誌已轉換為紅燈時，被害人林維斌車行方向之號誌綠燈仍
      持續有10秒鐘，再依被告於偵查中改述因綠燈車流量很大
      ，無法實施左轉，因此先在林森路與自由路口中央停等，
      當看見路號誌前方對向轉為紅燈時才起步左轉等語（參相
      卷影卷第56頁），足見被告左轉時，被害人林維斌車行方
      向之號誌仍屬綠燈，則被害人林維斌於綠燈前行不能預知
      對向將違規左轉時，始撞及被告之車輛。至被告雖謂被害
      人疑有車速過快乙節；經查，依道路交通事故現場圖顯示
      ，被害人之剎車車痕為12.5公尺（參相卷第52頁），又系
      爭車禍地點為柏油路面、路面乾燥、無缺陷（參相卷第53
      頁附道路交通事故報告表(一)），現場路面斑馬線已有斑駁
      情形，顯非新築（參同上相卷第28至34頁），則參酌交通
      部道路交通安全督導訂定之一般公路汽車煞車距離、行車
      速度對照表一年至三年乾燥瀝青道路之煞車距離計算，被
      害人林維斌之車速僅在時速45至50公里之間，並未逾系爭
      路段時速50公里之規定（參同上道路交通事故報告表(一)）
      ，是被告此部分之辯解，自不足採。又查被告涉嫌過失傷
      害部分，經臺灣臺中地方法院檢察署檢察官送請臺灣省臺
      中市區車輛行車事故鑑定委員會鑑定，亦認為「一、丙○
      ○駕自小客車違反標誌禁制、違反號誌指示（闖紅燈）左
      轉彎，為肇事因素。二、林維斌駕駛重機車無肇事因素。
      」此有臺灣省臺中市區車輛行車事故鑑定委員會95年8 月
      9日中市行字第0955402031號鑑定意見書，在卷可稽（參
      偵卷第12頁）。故本件應認係被告違規左轉為肇事原因，
      被害人林維斌遵行速限、號誌等行駛，並無過失。末查，
      依上開證據資料顯示，並無原告所指被告超速之情事，故
      被告抗辯其未超速，與事實相符，堪予採信，附此敘明。
（二）按駕駛人駕駛汽車，應遵守道路交通標誌之指示，又車輛
      行駛時，駕駛人應注意車前狀況，隨時採取必要之安全措
      施，，被告行為時之道路交通安全規則第九十條、第九十
      四條第三項分別定有明文。被告駕車自應保持上述注意義
      務，且依卷附之道路交通事故調查報告表(一)、(二)所載案發
      地點為禁止車輛左轉之十字路口，車禍當時天候晴、日間
      自然光線、柏油路面乾燥無缺陷、無障礙物，視距良好，
      並無不能注意之情形，惟被告於前揭時地駕駛車輛，不僅
      未依燈號指示行車且貿然違規左轉，又應注意能注意而不
      注意上開規定，以致被害人林維斌受傷死亡，被告之行為
      自有過失。而被告之過失駕駛行為，與被害人林維斌之死
      亡結果間，具有相當因果關係，堪以認定。
（三）按因故意或過失，不法侵害他人之權利者，應負損害賠償
      責任；汽車、機車或其他非依軌道行駛之動力車輛，在使
      用中加損害於他人者，駕駛人應賠償因此所生之損害；不
      法侵害他人致死者，對於支出醫療費及增加生活上需要之
      費用或殯葬費之人，亦應負損害賠償責任，被害人對於第
      三人負有法定扶養義務者，加害人對於該第三人亦應負損
      害賠償責任；又不法侵害他人致死者，被害人之父、母，
      雖非財產上之損害，亦得請求賠償相當之金額。民法第18
      4條第1項前段、第191條之2前段、第192條第1項、第2項
      、第194條分別定有明文。被告因不法過失行為致被害人
      林維斌死亡既經認定，自應就原告二人之損害負賠償責任
      。原告二人為被害人林維斌之父母、法定扶養權利人，依
      上開說明，自得請求扶養費之損害；另原告甲○○為被害
      人林維斌支出醫藥費、原告乙○○係為被害人林維斌支出
      殯葬費之人，自均得請求賠償其等所支出之費用。
（四）茲原告請求被告賠償之數額，是否應予准許，分述如後：
    1.關於原告甲○○支出之醫藥費部分：
      原告甲○○主張其為被害人林維斌支出醫藥費之事實，業
      據提出收據影本一紙為證，被告對此亦表示無意見；從而
      ，原告甲○○關於其支出之醫藥費7,511元部分之請求，
      即屬有據，應予准許。
    2.關於原告乙○○支出之殯葬費部分：
      (1)原告乙○○主張其為被害人林維斌支出殯葬費之事實，
        業據提出收據、統一發票影本等共20紙為證，被告對於
        殯儀館支出之27,700元、金紙、庫錢之16,715元部分均
        不爭執，原告乙○○此部分之請求，自屬有據。
      (2)關於禮儀公司及寶塔生前契約部分，原告雖已提出上開
        收據及統一發票等，惟被告抗辯表示應無須支出如此高
        額費用等，茲依原告乙○○提出之各項支出單據分述如
        下：
        國寶服務股份有限公司之生前契約計472,400元（依
          收據等顯示，含生前契約一張168,000元、大乘金寶
          塔塔位一位150,000元及營業收入-更添79,400元，生
          前契約尾款75,000元）。其中，(甲)生前契約168,000
          元部分，參酌行政院金管會94年5月5日金管保四字第
          09402561341號公告之強制汽車責任保險殯葬費項目
          及金額表之標準，應係指相關殯葬處理時之禮堂使用
          費、遺體接運、防腐、冷藏、化妝、大殮、誦經、告
          別式辦理等，依該標準，此部分費用有計時給付、計
          次給付及計日給付等不同給付標準，以每項均以一單
          位計，即須63,850元，而一般喪事之辦理，均非一日
          即可完成，故除部分單項僅須一次即可完成者外（如
          火葬），其餘均須多次或多時始可完備，故本院認原
          告支出生前契約168,000元，尚稱合理，自應准許。
          (乙)大乘金寶塔塔位150,000元部分，原告訴訟代理人
          表示此應為甕，即骨灰甕，而依同上強制汽車責任保
          險殯葬費項目及金額表之標準，其一般給付標準為
          40,000元，原告為其子即被害人選用高價位之骨灰甕
          ，其愛子之心，世人皆同此心，社會一般常人應可理
          解；然損害賠償之基本原則乃在填補損害，而超出一
          般合理標準之支出顯非合理之損害計算方式，被告既
          抗辯此部分之支出過高，本院審酌上開強制汽車責任
          保險殯葬費項目及金額表之一般給付標準為40,000元
          ，認應以此為限，逾此部分之請求，難予准許。(丙)關
          於營業收入-更添79,400元，統一發票項目僅載有營
          業收入-更添，惟依該記載實難判斷係何種支出、又
          與殯葬費支出有何關連，自無從列入殯葬費。(丁)生前
          契約尾款75,000元部分，既係生前契約費用之尾款給
          付，且統一發票上亦經註記補發，顯見其已係前(甲)部
          分所述之生前契約168,000元之尾款給付，自不得再
          重複請求。
        喬興實業股份有限公司（即大乘金寶塔）之牌位、管
          理費等108,200元（依據卷附統一發票顯示，含服務
          費18,000元、牌位70,000元，過戶收入12,000元）。
          其中關於過戶收入部分，因統一發票項目僅載有過戶
          收入，惟依該記載實難判斷係何種支出、與殯葬費支
          出有何關連，自無從列入殯葬費；至牌位及服務費、
          管理費用，參酌上開強制汽車責任保險殯葬費項目及
          金額表所列之塔位費用50,000元、公墓使用費77,000
          元等一般給付標準，顯見骨灰進塔或使用公墓均須支
          出費用；從而，原告此部分之殯葬支出應屬合理，應
          予准許。
        綜上，關於原告乙○○支出之殯葬費部分，應以
          340,415元（27,700+16,715+168,000+40,000+
          18,000+70,000= 340,415）為適當，逾此範圍之請求
          ，尚屬無據，不應准許。
    3.關於原告之扶養費請求部分：
      原告二人之子女除被害人林維斌外，尚有長女林文倩一人
      ，另依民法第1116之1條規定，原告夫妻二人亦互負扶養
      義務，即原告二人之法定扶養義務人均為3人，應共負扶
      養義務，是被害人林維斌對原告二人應負之扶養義務均為
      1/3。查原告甲○○係42年12月30日生，乙○○係44年3
      月13日生，有原告提出之戶籍謄本影本可稽；被害人林維
      斌於95 年3月18日死亡時，原告甲○○為53歲，乙○○為
      51歲，依照94年臺灣地區簡易生命表所示，原告甲○○、
      乙○○之平均餘命分別為25.89及31.85年（原告甲○○、
      乙○○僅分別請求22年及31年），再按93年平均每人所得
      與消費資料（彰化縣部分）每月13,600元為基礎，並依霍
      夫曼計算式計算利息扣除中間利息（第一年不扣除中間利
      息），依此計算結果：原告甲○○一次得請求給付之扶養
      費之損害金額為821,651元﹛其計算式為：[13,600×12×
      15.00000000（此為應受扶養22年之霍夫曼係數）]÷3（
      受扶養人數）=821,651（小數點以下四捨五入）；原告乙
      ○○一次得請求給付之扶養費之損害金額為1,035,195元
      ﹛其計算式為：[13600×12×19.00000000（此為應受扶
      養31年之霍夫曼係數）]÷3（受扶養人數）=1,035,195（
      小數點以下四捨五入）
    4.關於精神慰撫金部分：
      原告二人主張為被害人之父母，因被害人死亡，均請求慰
      撫金1,000,000元等語，被告則表示請法院斟酌。而按慰
      撫金係以精神上所受無形之痛苦為準，請求慰藉金之賠償
      ，其核給之標準，須斟酌雙方之身分、資力與加害程度及
      其他各種情形核定相當之數額。且所謂「相當」，應以實
      際加害情形與其名譽影響是否重大及被害人之身分、地位
      與加害人之經濟情況等關係定之（最高法院86年度臺上字
      3537號判決意旨參照）。本院審酌原告二人年齡、家庭狀
      況及其等之財產狀況（詳如卷附稅務電子閘門財產所得調
      件明細表所示），因被告之侵權行為痛失至親，其等精神
      上所受之痛苦逾恆。被告現年39歲，擔任不繡鋼工人等資
      歷及其財產情形（詳如卷附稅務電子閘門財產所得調件明
      細表所示），其因疏失致原告等再無同享天倫之日等一切
      情狀，認原告等人請求被告賠償精神慰撫金各1,000,000
      元，並無不當，應予准許。
（五）保險給付扣除部分：
    1.按強制汽車責任保險法第32條規定：保險人依本法規定所
      為之保險給付，視為被保險人損害賠償金額之一部分；被
      保險人受賠償請求時，得扣除之。揆其立法理由略謂，保
      險人之給付既係基於被保險人繳交保費所生，性質上屬於
      被保險人賠償責任之承擔或轉嫁，且責任保險之存在目的
      ，即是在減輕責任人之負擔，以強制汽車責任保險來說，
      即是在減輕肇事後之侵權行為損害賠償責任，故保險人所
      為之給付，自應視為加害人或被保險人損害賠償金額之一
      部分，而得減免其損害賠償，再者，為避免受害人雙重受
      償，加害人或被保險人賠償時，自得主張扣除之。又稱被
      保險人，指經保險人承保之要保人及經該要保人同意使用
      或管理被保險汽車之人，為強制汽車責任保險法第9條第2
      項所明定。查系爭M3-2859號自用小客車之被保險人雖為
      訴外人黃桂枝（參相卷第23頁），然黃桂枝為被告之配偶
      （參本院刑事卷附被告個人基本資料查詢結果單），故被
      告使用該車應為經同意使用或管理汽車之人，屬強制汽車
      責任保險法所稱之被保險人，而得適用該項扣除規定。
    2.按責任保險人於被保險人對於第三人，依法應負賠償責任
      ，而受賠償之請求時，負賠償之責。保險法第90條定有明
      文。是關於責任保險之保險給付其性質即同上揭強制汽車
      責任保險法之保險給付，其目的均係在減輕責任人之負擔
      ，即減輕肇事後之侵權行為損害賠償責任，故保險人所為
      之給付，應類推適用上開強制汽車責任保險法第32條規定
      ，自應視為加害人或被保險人損害賠償金額之一部分，而
      得減免其損害賠償。
    3.原告2人因本件車禍受領1,500,000元之強制汽車責任保險
      及400,000元責任保險之保險給付，此業據系爭強制保險
      公司之保險人員林品睿及原告甲○○於刑事案件審理中陳
      述綦詳（參刑事庭卷96年1月24日準備程序筆錄及簡式審
      判筆錄）。故依上開強制汽車責任保險法規定及說明，原
      告2人向被告請求損害賠償時，應予扣除（按每一人扣
      950,000元，強制汽車責任保險法第11條第1項第2款第1目
      、第2項規定意旨參照）。而經扣除後，原告甲○○得請
      求被告賠償之金額為879,162元（計算式：7,511+821,651
      +1,000,000- 950,000=879,162）；原告乙○○得請求被
      告賠償之金額為1,425,610元（計算式：340,415+
      1,035,195+ 1,000,000-950,000 =1,425,610）。
（六）綜上所述，原告甲○○請求被告給付879,162元，原告乙
      ○○得請求被告給付1,425,610元；及均自起訴狀繕本送
      達之翌日（即95年12月12日）起至清償日止按週年利率百
      分之五計算之遲延利息，為有理由，應予准許。其餘逾此
      部分之請求，為無理由，應予駁回。
四、本件判決之基礎已臻明確，兩造其餘之攻擊防禦方法及舉證
    ，核與判決無影響，毋庸一一論列，併此敘明。
五、原告陳明願供擔保，請求宣告假執行，本件原告勝訴部分，
    本院經審酌尚無不合，爰定相當擔保金額准許之。至原告敗
    訴部分，其假執行之聲請，已失所附麗，併予駁回。
據上論結，本件原告之訴為一部有理由，一部無理由，依民事訴
訟法第79條、第390條第2項，判決如主文。
中　　華　　民　　國　　96　　年　　8 　　月　　1 　　日
                  民事第二庭    法  官　王鏗普
正本係照原本作成。
如對本判決上訴，須於判決送達後20日內向本院提出上訴狀。
中　　華　　民　　國　　96　　年　　8 　　月　　1 　　日
                                書記官
